【裁判字號】    99,審訴,3025
【裁判日期】    991011
【裁判案由】    毒品危害防制條例
【裁判全文】
臺灣高雄地方法院刑事判決            99年度審訴字第3025號
公  訴  人  臺灣高雄地方法院檢察署檢察官
被      告  甲○○
上列被告因違反毒品危害防制條例案件，經檢察官提起公訴（99
年度毒偵字第4620號），被告於準備程序中就被訴事實為有罪之
陳述，經本院告知簡式審判程序之旨，並聽取被告與公訴人之意
見後，本院裁定進行簡式審判程序，判決如下：
    主  文
甲○○施用第一級毒品，累犯，處有期徒刑拾月。扣案之第一級
毒品海洛因壹包（含包裝袋，驗後淨重零點零陸陸公克），沒收
銷燬之。
    事  實
一、甲○○前因施用毒品案件，經本院以89年度毒聲字第493 號
    裁定送觀察勒戒後，認無繼續施用毒品之傾向，於民國89年
    2 月2 日執行完畢釋放，並經臺灣高雄地方法院檢察署檢察
    官以89年度毒偵字第683 號為不起訴處分確定。又於前開觀
    察勒戒執行完畢釋放後5 年內之93年間，因施用毒品案件，
    經本院以94年度訴字第520 號判決判處有期徒刑7 月確定，
    於95年1 月9 日徒刑執行完畢。又前因施用毒品案件，經本
    院以96年度訴字第1872號判決判處有期徒刑7 月確定，嗣經
    裁定減刑為3 月又15日確定；及因竊盜及施用毒品等案件，
    經本院分別以96年度簡字第7420號、97年度審訴字第706 號
    判處拘役50日、有期徒刑8 月確定；又因施用毒品案件，經
    臺灣高等法院高雄分院以97年度上訴字第1051號判決判處有
    期徒刑8 月、8 月，應執行有期徒刑1 年2 月確定，後3罪
    並經裁定應執行有期徒刑1 年9 月確定，上開各罪接續執行
    ，於98年11月17日縮短刑期假釋出監，於99年5 月2 日保護
    管束期滿未經撤銷，視為執行完畢。詎仍不知悔改，且未戒
    除毒癮，復基於施用第一級毒品之犯意，於99年7 月12日7
    時許，在高雄縣岡山鎮○○路18巷43弄2 之1 號住處內，以
    針筒注射方式，施用第一級毒品海洛因1 次。嗣於99年7 月
    12日18時15分許，在高雄縣岡山鎮○○○路166 號前，因形
    跡可疑，為警趨前盤查，當場查扣第一級毒品海洛因1 包（
    起訴書誤載為甲基安非他命，驗餘淨重0.066 公克），並經
    採集尿液送驗後，呈嗎啡陽性反應。
二、案經高雄縣警察局岡山分局報請臺灣高雄地方法院檢察署檢
    察官偵查起訴。
    理  由
一、按被告甲○○所為係犯死刑、無期徒刑、最輕本刑為3 年以
    上有期徒刑以外之罪，其於準備程序中就被訴事實為有罪之
    陳述，經受命法官告知簡式審判程序之旨，並聽取公訴人、
    被告之意見後，本院合議庭認為適宜由受命法官獨任進行簡
    式審判程序，依刑事訴訟法第273 條之1 第1 項規定，裁定
    由受命法官獨任進行審判程序，合先敘明。
二、上揭事實，業據被告於本院審理時供承不諱，且被告於99年
    7 月12日18時15分許，在高雄縣岡山鎮○○○路166 號前，
    因形跡可疑，為警盤查，並經採集其尿液送檢驗之結果，呈
    現嗎啡陽性反應，此有台灣檢驗科技股份有限公司99年7 月
    28日KＺ000000000000號濫用藥物尿液檢驗報告（檢體編號：
    岡990262）、高雄縣政府警察局岡山分局前峰派出所毒品案
    件嫌犯尿液採證檢驗對照表（尿液代號：岡990262）各1 紙
    附卷可稽；又扣案之白色粉末1 包，經送驗呈現海洛因陽性
    反應，有高雄市立凱旋醫院99年9 月23日高市凱醫驗字第13
    930 號濫用藥物成品檢驗鑑定書1 份附卷可參，是被告之任
    意性自白核與事實相符，洵堪採為論罪科刑之依據。本案事
    證明確，被告上開施用第一級毒品之犯行，堪以認定。
三、按毒品危害防制條例前於92年7 月9 日修正公布，自93年1
    月9 日施行，觀之該條例第20條、第23條之立法理由，修正
    後毒品危害防制條例就施用毒品者，只於「初犯」及「5 年
    後再犯」二種情形，有其追訴條件之限制，即須於初犯經觀
    察、勒戒或強制戒治釋放後，5 年內均無施用毒品之行為，
    始能認其前所實施之觀察、勒戒或強制戒治已足遮斷毒癮，
    而得於5 年後再犯時，再予適用初犯之規定，重行觀察、勒
    戒等程式。倘5 年內已經再犯，被依法追訴處罰，縱其第3
    次（或第3 次以上）施用毒品之時間在初犯釋放5 年以後，
    即與「5 年後再犯」之情形有別，且因已於「5 年內再犯」
    ，顯見其再犯率甚高，原實施觀察、勒戒或強制戒治，已無
    法收其實效，而無5 年戒斷期之存在，自無再經觀察、勒戒
    及強制戒治之必要，應得逕行追訴處罰（最高法院95年台上
    字第1071號判決參照）。本件被告前因施用毒品案件，經本
    院以89年度毒聲字第493 號裁定送觀察勒戒後，認無繼續施
    用毒品之傾向，於89年2 月2 日執行完畢釋放，並經臺灣高
    雄地方法院檢察署檢察官以89年度毒偵字第683 號為不起訴
    處分確定。於前開觀察勒戒執行完畢釋放後5 年內之93年間
    ，因施用毒品案件，經本院以94年度訴字第520 號判決判處
    有期徒刑7 月確定，於95年1 月9 日徒刑執行完畢等節，有
    臺灣高等法院被告前案紀錄表在卷可參，是被告於觀察勒戒
    執行完畢釋放後，5 年內再犯上開施用毒品罪，並經判決處
    刑，則其再度犯本件施用毒品犯行，雖距前述觀察勒戒執行
    完畢釋放後已逾5 年，揆諸前開說明，仍應依法論科。
四、按海洛因為毒品危害防制條例第2 條第2 項第1 款所規定之
    第一級毒品，故核被告所為，係犯毒品危害防制條例第10條
    第1 項之施用第一級毒品罪。再被告前因竊盜及施用毒品等
    案件，經本院分別以96年度簡字第7420號、97年度審訴字第
    706 號判處拘役50日、有期徒刑8 月確定；又因施用毒品案
    件，經臺灣高等法院高雄分院以97年度上訴字第1051號判決
    判處有期徒刑8 月、8 月，應執行有期徒刑1 年2 月確定，
    後3 罪並經裁定應執行有期徒刑1 年9 月確定，上開各罪接
    續執行，於98年11月17日縮短刑期假釋出監，於99年5 月2
    日保護管束期滿未經撤銷，視為執行完畢等情，有臺灣高等
    法院被告前案紀錄表在卷可憑，其於刑之執行完畢後，5 年
    內故意再犯本件有期徒刑以上之罪，為累犯，應依刑法第47
    條第1 項規定，加重其刑。爰審酌被告經觀察、勒戒及刑之
    執行後，仍未能戒絕其毒癮而再次違犯施用毒品罪，量刑本
    不應從輕，惟念其犯後坦承犯行，態度良好，且施用毒品乃
    自戕一己之身體健康，並具有病患性人格之特質，行為本身
    對社會所造成之危害並非直接、鉅大，及其犯罪之動機、目
    的、手段等一切情狀，量處如主文所示之刑。
五、末查，本件扣案之白色粉末1 包，經送驗結果，呈海洛因陽
    性反應（含包裝袋，驗前淨重0.076 公克、驗後淨重0.066
    公克），業如前述，因海洛因屬第一級毒品，故不問屬於犯
    人與否，均應依毒品危害防制條例第18條第1 項前段之規定
    宣告沒收銷燬之；又包裝該等粉末所用之殘渣袋1 只，因與
    其上殘留之毒品難以析離，亦無析離實益，當應整體視為毒
    品，不問屬於犯人與否，均應依毒品危害防制條例第18條第
    1 項前段規定，宣告沒收銷燬之。至鑑驗耗用之毒品既已費
    失，自無庸宣告沒收銷燬，併此敘明。
據上論斷，應依刑事訴訟法第273 條之1 第1 項、第284 條之1
、第299 條第1 項前段，毒品危害防制條例第10條第1 項、第18
條第1 項前段，刑法第11條、第47條第1 項，判決如主文。
本案經檢察官李英霆到庭執行職務。
中    華    民    國    99    年    10    月    11    日
                  刑事第十庭  法  官  楊珮瑛
以上正本證明與原本無異。
如不服本判決應於收受送達後10日內向本院提出上訴書狀，並應
敘述具體理由；如未敘述上訴理由者，應於上訴期間屆滿後20日
內向本院補提理由書（均須按他造當事人之人數附繕本）「切勿
逕送上級法院」。
中    華    民    國    99    年    10    月    11    日
                              書記官  陳蓉柔
附錄本件論罪科刑法條全文
毒品危害防制條例第10條第1 項
施用第一級毒品者，處6 月以上5 年以下有期徒刑。

司法院資訊處製作；財團法人民間司法改革基金會備份。
